臺灣高等法院臺中分院民事裁定
111年度抗字第175號
抗  告  人  吳必賢  


相  對  人  吳必修  
            吳月雲  
            吳滿全  
            吳秋香  
            吳美伶  
            吳湘稜  
            黃淑君  
上列當事人間拍賣抵押物執行事件聲明異議，抗告人對於中華民
國111年4月18日臺灣彰化地方法院111年度執事聲字第9號裁定提
起抗告，本院裁定如下：
    主  文
原裁定及臺灣彰化地方法院司法事務官民國111年3月21日所為11
1年度司執字第8928號裁定均廢棄。
抗告費用由相對人負擔。
    理  由
一、聲明異議暨抗告意旨略以：抗告人持臺灣彰化地方法院（下
    稱彰化地院）110年度抗字第45號拍賣抵押物裁定為執行名
    義，以抵押權人身份依強制執行法第4條第1項第5款規定，
    聲請對抵押物即其與相對人共有坐落彰化縣○○市○○段0地號
    土地（下稱系爭土地）為強制執行，除已依強制執行法第6
    條第1項第5款規定，提出抵押權之證明文件及上開拍賣抵押
    物裁定外，並補正提出債權證明文件即彰化地院110年度訴
    字第761號民事判決（下稱761號判決）及確定證明書，顯見
    本件強制執行應具備之證明文件均已齊備。惟彰化地院司法
    事務官竟以111年度司執字第8928號裁定（下稱原處分）駁
    回抗告人強制執行之聲請，經抗告人提出異議，復經彰化地
    院以111年度執事聲字第9號裁定（下稱原裁定）駁回異議，
    爰提起抗告，並請求將原裁定及原處分廢棄等語。
二、按債權人依強制執行法第4條第1項第5款法院許可拍賣抵押
    物之裁定，聲請強制執行者，應提出債權及抵押權之證明文
    件及裁定正本，固為同法第6條第1項第5款所明定。惟執行
    法院就債權人之上開證明文件，僅須為形式審查即足，非必
    以借據、票據等文件為唯一之債權證明，如依債權人所提出
    而可推得抵押權擔保之債權確實存在，亦與上開法文所指債
    權證明文件相符；且命提出該債權證明文件之補正，應依公
    平合理之原則，以適當之方法，在不影響債務人及其他利害
    關係人之權益下，應給予債權人相當之補正期間（最高法院
    110年度台抗字第840號裁定參照）。次按抗告程序中，對於
    在第一審已提出之攻擊或防禦方法為補充者，當事人非不得
    提出新證據，此觀民事訴訟法第495條之1第1項準用第447條
    第1項第3款規定自明（最高法院110年度台抗字第1036號裁
    定參照）。又對於司法事務官處理事件所為之處分提出異議
    程序，雖無明文準用上開規定，惟司法事務官處理事件所為
    之處分，與法院所為者有同一之效力，為民事訴訟法第240
    條之3所明定，則對之提出異議，核與抗告之救濟程序本質
    上相類似，自得予以比附援引。
三、經查，抗告人對系爭土地聲請強制執行時，僅提出抵押權之
    證明文件及彰化地院110年度抗字第45號拍賣抵押物裁定暨
    確定證明書，固未提出債權證明文件，然於原處分裁定駁回
    抗告人強制執行之聲請後，抗告人對之提出異議，並於異議
    程序中，再補提761號判決及確定證明書（見原審卷第13至2
    3、33頁），因抗告人當初聲請強制執行時，其提出之抵押
    權設定契約書已記載：「擔保權利總金額：新臺幣（下同）
    100萬元；債務清償日期：不定期；權利存續期限：不定期
    ；聲請登記以外之約定事項：該筆土地（即系爭土地）係二
    姑媽贈與給與吳○○、吳必賢二人共有，而因農地限制不得細
    分登記，故經商議先由吳○○名義代表登記產權，為確保雙方
    權利相等，同意吳必賢設定抵押權，對該地將來處分應經兩
    方同意始可行。其產權各持分貳分之壹。義務人若違背是項
    約定，抵押權人得可再另行請求差額價值損失補償。」等語
    ，且761號判決就本件抵押權所擔保之債權100萬元是否存在
    之爭點，明載該案原告即相對人吳滿全、吳月雲、吳秋香、
    吳美伶、吳湘稜主張：因抗告人與吳○○於設定本件抵押權時
    並無債權100萬元存在，是依抵押權之從屬性，該抵押權應
    屬無效等語，並非可採，亦有該判決書可考（見原審卷第19
    、21頁），是761號判決及確定證明書顯在補充本件抵押權
    所擔保之100萬元債權存在之證明文件，核無違背前揭民事
    訴訟法規定之旨，自無不許補正提出之理。再者，就債權人
    之上開證明文件形式審查結果，亦足認抗告人已依強制執行
    法第6條第1項第5款規定，提出本件抵押權擔保之債權證明
    文件無誤。從而，原裁定以抗告人係逾補正期間，始提出76
    1號判決及確定證明書，不生期限內補正之效果，而未加以
    審酌，逕予駁回抗告人之異議，自有未洽。
四、綜上所述，原處分未及審酌761號判決及確定證明書，而駁
    回抗告人強制執行之聲請，原裁定亦駁回抗告人之異議，於
    法均有未合，抗告意旨指摘原裁定及原處分不當，求予廢棄
    ，為有理由，爰由本院將原裁定及原處分廢棄，發回原法院
    執行處另為適法之處理。
五、據上論結，本件抗告為有理由，爰裁定如主文。
中　　華　　民　　國　　111 　年　　5 　　月　　30　　日
　　　　　　　　民事第二庭  審判長法  官  楊國精
　　                              法  官  李立傑
                                  法  官  陳正禧
正本係照原本作成。
不得再抗告。
                                  書記官  陳信和
中　　華　　民　　國　　111 　年　　5 　　月　　30　　日